【裁判字號】    97,再易,22
【裁判日期】    970626
【裁判案由】    再審之訴
【裁判全文】
臺灣臺北地方法院民事裁定              97年度再易字第22號
再審原告    丙○○
再審被告    乙○○
            甲○○
上列當事人間清償借款事件，再審原告對於中華民國97年4月3日
96年度簡上字第600號確定判決提起再審之訴，本院裁定如下：
    主      文
再審之訴駁回。
再審訴訟費用由再審原告負擔。
    理      由
一、本件再審起訴主張：伊原起訴請求再審被告清償借款，經本
    院96年度北簡字第39890號民事判決再審被告應給付新臺幣
    （下同）311,416元，及自民國95年4月12日起至清償日止，
    按年息5％計算之利息，惟再審被告提起上訴後，本院96年
    度簡上字第600號判決（下稱原確定判決）卻廢棄前開第一
    審判決，改判決駁回伊之起訴。惟伊非以辦理融資、借款之
    金融機構，豈甘冒風險予毫不相識之人？足見係基於私人情
    誼而貸借金錢予再審被告，原確定判決單憑伊未能積極證明
    借款予再審被告，即為不利於伊之認定，顯違常情與事理。
    又再審被告表明訴外人瑞鴻國際服飾有限公司（下稱瑞鴻公
    司）週轉之需而為借款，無非借款之理由，原確定判決竟執
    以認定瑞鴻公司借款，不但違反經驗法則，亦與邏輯不合，
    顯然違背法令。至匯款予瑞鴻公司部分，乃依再審被告之指
    示而為之縮短給付，原確定判決忽而不論，亦有適用法規錯
    誤之情。再關於伊未要求再審被告於支票背書部分，更凸顯
    伊非以借款為常務，疏未要求，乃事理之常。況再審被告乙
    ○○曾以個人名義清償200,000元，更傳送簡訊表示不會欠
    款等語，益見再審被告係以個人身分向伊借款，原確定判決
    不查，逕認再審被告代表瑞鴻公司借款，洵有違背證據法則
    之違背法令情事，並聲明：原確定判決廢棄；再審被告應給
    付311,416元，及自95年4月12日起之法定遲延利息；願供擔
    保，請准宣告假執行等語。
二、按再審之訴，應於30日之不變期間內提起，前項期間，自判
    決確定時起算；判決於送達前確定者，自送達時起算；其再
    審之理由發生或知悉在後者，均自知悉時起算，民事訴訟法
    第500條第1項、第2項定有明文。查原確定判決於97年4月16
    日送達再審原告，業經本院依職權調閱前開事件卷宗核對無
    訛，依民事訴訟法第500條第2項規定，自判決送達時起算再
    審期間，其於97年5月16日提起本件再審之訴，未逾30日之
    不變期間，於法尚無不合，先予敘明。
三、次按再審之訴不合法者，法院應以裁定駁回之，民事訴訟法
    第502條第1項規定甚明。又提起再審之訴，應依民事訴訟法
    第501條第1項第4款表明再審理由，及關於再審理由並遵守
    不變期間之證據，此為必須具備之程式。所謂表明再審理由
    ，必須指明確定判決有如何合於法定再審事由之具體情事始
    為相當，倘僅泛言有何條款之再審事由，而無具體情事者，
    仍難謂已合法表明再審事由。既未合法表明再審事由，即為
    無再審之事由，性質上無庸命其補正（最高法院61年台再字
    第137號判例意旨參照）。查觀諸再審起訴狀所載內容，均
    係就原審取捨證據及認定事實之職權行使，指摘其為不當，
    並未具體說明其有何不適用法規或適用法規不當之情形，並
    揭示該法規之條項或其內容，自不得謂已合法表明再審理由
    ，揆諸前開說明，本件再審之訴顯難認為合法，應予駁回。
    爰裁定如主文。
中    華    民    國    97    年    6     月    26    日
              民事第六庭  審判長法  官  張競文
                                法  官  陳婷玉
                                法  官  許純芳
以上正本係照原本作成
本裁定不得抗告
中    華    民    國    97    年    6     月    27    日
                                書記官  潘惠梅


司法院資訊處製作；財團法人民間司法改革基金會備份。
